【裁判字號】    89,易,218
【裁判日期】    890627
【裁判案由】    違反就業服務法
【裁判全文】
臺灣士林地方法院刑事判決                          八十九年度易字第二一八號
    公  訴  人  臺灣士林地方法院檢察署檢察官
    被      告  甲○○
右列被告因違反就業服務法案件，經檢察官提起公訴（八十九年度偵字第六○一號）
，本院判決如左：
    主  文
甲○○違反雇主不得聘僱未經許可之外國人之規定，其聘僱人數為一人，處罰金新臺
幣萬元，如易服勞役，以新臺幣玖佰元即銀元佰元折算壹日。
    事  實
一甲○○明知菲律賓國籍人DADYA-AS SOLEDAD LANG-ES為未經許可之外國人（原由案
  外人黃振藩於民國八十七年三月二十日申請許可來臺工作，尚未辦妥聘僱許可，旋
  於八十七年四月五日自原雇主處逃逸），未經許可不得聘僱，竟自八十七年九月間
  起至八十八年六月間止，以每小時新臺幣（以下同）二百元之薪資，聘僱該名未經
  許可之外國人在臺北市士林區○○○路○段四三巷八號四樓、臺北市○○區○○路
  三段一一八巷十二弄十四號住處等處從事清潔工作。嗣於八十八年十一月十六日零
  時許，為警在臺北市○○○路一八○巷五十號二樓查獲前開未經許可之外國人，始
  查知上情。
二案經臺北市政府警察局中正第一分局報請臺灣士林地方法院檢察署檢察官偵查起訴
  。
    理  由
一訊據被告甲○○矢口否認有何非法僱用外籍勞工之犯行，辯稱：伊生性勤儉，事必
  躬親，不可能僱佣外勞，可能係伊女兒熱心公益，在教會服務時幫助過外勞，並在
  學校及教會均留下聯絡電話、地址，因而遭受該名外勞誣陷云云。惟查：(一)右揭犯
  罪事實，業據菲律賓國籍人DADYA-AS SOLEDAD LANG-ES於警訊時指訴綦詳，並經其
  當面指認被告即為雇主無誤（參見偵查卷第十一頁背面）。(二)且該名菲律賓國籍人
  DADYA-AS SOLEDAD LANG-ES於警訊時明確指述：伊於八十七年四月五日逃逸後，曾
  至住天母之MAY CHANG（嗣依口卡片指認MAY CHANG即為被告甲○○，並指認莊清堯
  為被告之夫）住處工作，三支電話分別係00000000、00000000、
  00000000，被告只有一個女兒，年約十六、七歲，在美國學校讀書，被告
  在天母及仁愛路各有一棟房子，天母住處有二間臥室、二套衛浴設備（其中一套在
  主臥室內）、另有一間房間陳設一架鋼琴及電腦、一間儲藏室、地板為木頭製，伊
  每星期至被告天母住處打掃三次、每次二至四小時不等，每小時薪資二百元，伊只
  去過仁愛路住處二次，由被告指示搭公車之方式，再由被告女兒在定點接伊，並予
  伊該址電話以防找不到等語（參見偵查卷宗第八頁），所指各節核與被告所陳家庭
  狀況及佈置陳設相符（參見偵查卷宗第四頁背面、第二五頁）。被告雖於警局初訊
  時辯稱：天母住處有四間臥室（參見偵查卷宗第四頁背面）、復於本院訊問時辯稱
  ：該處沒有儲藏室（參見本院八十九年三月十四日訊問筆錄）、於本院審判時辯稱
  ：該處僅有一套衛浴設備（參見本院八十九年六月十九日審判筆錄）云云，惟被告
  於八十九年三月十四日本院訊問時已自承：「（中山北路房子）有二間臥室、二個
  浴室，其中一間浴室漏水不能用，有一間浴室在主臥房內」，同日庭呈之答辯狀內
  復載明：「：：置物間是六ｘ八塊磁磚：：」，足見被告當時在中山北路之住處確
  有二間臥室、二套衛浴設備，其中一套在主臥室內，核與該名外國人所述之格局完
  全相符，至於置物間與儲藏室之名詞，僅係認知及英文翻譯上之區別，實際並無二
  致。倘該外勞僅係於教會得知被告之電話、住址或偶一前往，豈有事隔近半年經警
  查獲到案時，仍對於被告家中三線電話之電話號碼及家具擺設、家庭成員等細節均
  瞭若指掌且記憶清晰之理？如依被告所稱：與本案外勞素不相識，亦無仇怨，恐係
  其女於教會曾幫助過之外勞云云，則該外勞既受人恩惠，當無設詞誣害之可能。是
  該外勞之指述確屬信而有徵，應堪採信。(三)又該名外國人DADYA-AS SOLEDAD
  LANG-ES 於警訊時指稱：有時被告不在家，會將鑰匙置於天母住處樓下隔壁之花店
  ，伊每次至花店並非同一人取交鑰匙等語（參見偵查卷宗第十一頁背面），被告雖
  矢口否認曾將鑰匙交予任何人（詳前揭答辯狀），惟經本院函請臺北市政府警察局
  中正一分局持本件菲律賓籍人DADYA-AS SOLEDAD LANG-ES之照片，前往臺北市○○
  ○路○段四三巷八號四樓樓下隔壁即六號一樓查訪，該址確為「沐恩花卉公司」，
  據負責人鄭鴻儀指稱：被告確曾將鑰匙及清潔劑、抹布等物寄放於花店，印象中有
  一位菲律賓女傭會來打掃大樓樓梯，每次打掃時均會來花店拿取被告寄放之鑰匙等
  物，但不確定是否為照片中之DADYA-AS SOLEDAD LANG-ES等語，此有該局八十九年
  四月二十四日北市警中正一分刑字第八九六○八四九七○○號函附送之八十九年三
  月二十七日調查筆錄可考，鄭鴻儀嗣到庭證稱：被告寄放鑰匙時，很清楚說有人會
  來打掃樓梯，寄放之鑰匙有二支，大門只有一個鎖等語（參見本院八十九年六月十
  三日審判筆錄），則被告確有僱佣外勞從事清掃工作之事實，應堪認定。至該名外
  勞究為打掃樓梯或打掃房屋內部，證人鄭鴻儀既未隨其入內，自無從確定，況無論
  僱佣未經許可之外國人從事何等工作，均係觸法行為，不因清掃處所為室內或室外
  、共有用地或私人用地而有差異。(四)雖警員至被告鄰里查訪，其隔壁鄰居蔣玉陳稱
  ：未見過該名外勞，證人即被告友人韓慧知、水電工人田開芳亦到庭證稱：未曾在
  被告住處見過外勞，惟證人韓慧知大約一個月僅見被告一次，田開芳僅前往被告住
  處三次，蔣玉年事已高，並非日夜與被告相處，實難證明被告從未僱佣該名外勞，
  又被告之性格、生活狀況等，與犯罪事實之成立與否無涉，均併此敘明。(五)末查菲
  律賓國籍人DADYA-AS SOLEDAD LANG-ES原由案外人黃振藩於八十七年三月二十日申
  請許可來臺工作，尚未辦妥聘僱許可，旋於八十七年四月五日自原雇主處逃逸，此
  有居留外僑作業外勞詳細資料、外僑居留口卡各一件在卷可參，為未經許可之外國
  人，至為灼然。綜上所述，被告所辯均無非卸責之詞，不足採信。本件事證明確，
  被告犯行洵堪認定，應依法論科。
二按外國人未經雇主申請許可，不得在中華民國境內工作，雇主不得聘僱或留用未經
  許可或許可失效之外國人，此為八十一年五月八日公佈施行之就業服務法第四十二
  條及第五十三條第一款所明定。查被告違反該法第五十三條第一款前段之規定，聘
  僱未經許可之外國人工作，人數為一人，應依同法第五十八條第一項前段論科。爰
  審酌被告素行良好、熱心公益，及其犯罪動機、目的、手段、生活狀況、智識程度
  、犯罪後否認犯行之態度等一切情狀，量處如主文所示之刑，並諭知易服勞役之折
  算標準。
據上論斷，應依刑事訴訟法第二百九十九條第一項前段，就業服務法第五十八條第一
項前段，刑法第十一條前段、第四十二條第二項，罰金罰鍰提高標準條例第二條，判
決如主文。
本案經檢察官徐文豪到庭執行職務
中        華        民        國    八十九    年    六    月    二十七  日
                                    臺灣士林地方法院刑事第四庭
                                        法  官  陳  玉  曆
右正本證明與原本無異。
如不服本判決，應於判決送達後十日內，向本院提出上訴狀。
                                        書記官  陳  鳳  嬌
中        華        民        國    八十九    年    六    月    三十    日
附錄本案論罪科刑法條全文。
就業服務法第五十八條第一項前段：
違反第五十三條第一款、第二款或第三款規定，其聘僱或留用人數為一人者，處六月
以下有期徒刑、拘役或科或併科新台幣九萬元以下罰金；其聘僱或留用人數為二人以
上者，處三年以下有期徒刑、拘役或科或併科新台幣三十萬元以下罰金。


司法院資訊處製作；財團法人民間司法改革基金會備份。
